【裁判字號】    98,訴,225
【裁判日期】    980527
【裁判案由】    毒品危害防制條例
【裁判全文】
臺灣板橋地方法院刑事判決              98年度訴字第225 號
公  訴  人  臺灣板橋地方法院檢察署檢察官
被      告  甲○○
上列被告因違反毒品危害防制條例案件，由檢察官提起公訴（97
年度毒偵字第9336號），經本院合議庭裁定由受命法官獨任進行
簡式審判程序，判決如下：
    主  文
甲○○施用第一級毒品，累犯，處有期徒刑壹年伍月。
    事  實
一、甲○○曾因竊盜案件，於民國（下同）91年12月31日，經臺
    灣臺北地方法院以91年度簡字第4502號刑事簡易判決判處有
    期徒刑6 月，92年2 月17日判決確定；又因違反毒品危害防
    制條例案件（施用毒品），於92年5 月26日，經本院以92年
    度簡字第14號刑事簡易判決判處有期徒刑6 月確定；又因竊
    盜案件，於92年7 月25日，經本院以92年度訴字第671 號刑
    事判決判處有期徒刑6 月，92年8 月25日判決確定。上開罪
    刑，嗣於93年3 月24日，經本院以93年度聲字第493 號裁定
    應執行有期徒刑1 年4 月確定，刑期起算日期為92年9 月27
    日，指揮書原載執行完畢日期為94年1 月26日，縮刑期滿日
    期為94年1 月2 日。又其於87年間，曾因施用毒品案件，經
    本院以87年度毒聲字第2545號裁定送觀察、勒戒後，認無繼
    續施用毒品傾向，於87年11月4 日釋放出所，並於87年11月
    4 日，經臺灣板橋地方法院檢察署檢察官以87年度偵字第21
    739 號為不起訴處分確定；又於88年間，因施用毒品案件，
    經本院以89年度毒聲字第1014號裁定送觀察、勒戒後，認無
    繼續施用毒品傾向，於89年2 月4 日釋放出所，並於89年2
    月24日，經臺灣板橋地方法院檢察署檢察官以88年度毒偵字
    第1105號、89年度毒偵緝字第249 號、第250 號為不起訴處
    分確定；又於89年間，因施用毒品案件，經本院以89年度毒
    聲字第4662號裁定令入戒治處所施以強制戒治（於90年9 月
    3 日因停止戒治出所，指揮書執行完畢日為91年2 月2 日）
    ，並由臺灣板橋地方法院檢察署檢察官以89年度毒偵字第30
    24號提起公訴，於90年5 月14日，經本院90年度易緝字第51
    號刑事判決判處有期徒刑5 月確定，復於91年間，因施用毒
    品案件，經本院以91年度毒聲字第1191號裁定令入戒治處所
    施以強制戒治，於92年9 月27日執行完畢釋放出所，該次施
    用毒品犯行並由臺灣板橋地方法院檢察署檢察官以91年度毒
    偵緝字第470 、471 號提起公訴後，經本院以前開92年度簡
    字第14號刑事判決判處有期徒刑6 月確定。詎其猶不知心生
    悔悟，竟於97年11月21日18時30分許為警查獲前同日某時，
    在臺北縣中和市○○街143 巷102 號1 樓，以將海洛因、甲
    基安非他命同置於自製玻璃球吸食器加以燒烤之方式同時施
    用海洛因及甲基安非他命1 次。迨97年11月21日18時30分許
    ，為警在臺北縣中和市○○街143 巷102 號1 樓查獲，經採
    集其尿液檢體送驗，結果呈鴉片類、安非他命類陽性反應而
    偵悉上情。
二、案經臺北縣政府警察局中和分局移送臺灣板橋地方法院檢察
    署檢察官偵查起訴。
    理  由
一、按依刑事訴訟法第284 條之1 之規定，除簡式審判程序、簡
    易程序及第376 條第1 款、第2 款所列之罪之案件外，第一
    審應行合議審判，復依同法第273 條之1 第1 項之規定，除
    被告所犯為死刑、無期徒刑、最輕本刑為三年以上有期徒刑
    之罪或高等法院管轄第一審案件者外，於第一次審判期日前
    之準備程序進行中，被告先就被訴事實為有罪之陳述時，審
    判長得告知被告簡式審判程序之旨，並聽取當事人、代理人
    、辯護人及輔佐人之意見後，裁定進行簡式審判程序。查被
    告甲○○所犯係死刑、無期徒刑、最輕本刑為三年以上有期
    徒刑以外之罪，其於準備程序中就被訴事實為有罪之陳述，
    經法官告知簡式審判程序之旨，並聽取公訴人、被告之意見
    後，業經本院合議庭依上開規定裁定由受命法官獨任進行簡
    式審判程序，合先敘明。
二、訊據被告甲○○坦承前揭犯罪事實，又被告於前開時、地經
    警查獲後採集之尿液檢體經檢驗，結果呈鴉片類、甲基安非
    他命陽性反應，此有臺北縣政府警察局中和分局毒品案犯罪
    嫌犯人姓名及代碼對照表、台灣檢驗科技股份有限公司於97
    年12月9 日出具之濫用藥物檢驗報告各1 紙（見臺灣板橋地
    方法院檢察署97年度毒偵字第9336號卷第26頁、第28頁）附
    卷足憑，堪認被告前開施用第一級毒品海洛因、第二級毒品
    甲基安非他命之自白與事實相符。查被告於87年間，曾因施
    用毒品案件，經本院以87年度毒聲字第2545號裁定送觀察、
    勒戒後，認無繼續施用毒品傾向，於87年11月4 日釋放出所
    ，並於87年11月4 日，經臺灣板橋地方法院檢察署檢察官以
    87年度偵字第21739 號為不起訴處分確定；又於88年間，因
    施用毒品案件，經本院以89年度毒聲字第1014號裁定送觀察
    、勒戒後，認無繼續施用毒品傾向，於89年2 月4 日釋放出
    所，並於89年2 月24日，經臺灣板橋地方法院檢察署檢察官
    以88年度毒偵字第1105號、89年度毒偵緝字第249 號、第25
    0 號為不起訴處分確定；又於89年間，因施用毒品案件，經
    本院以89年度毒聲字第4662號裁定令入戒治處所施以強制戒
    治（於90年9 月3 日因停止戒治出所，指揮書執行完畢日為
    91年2 月2 日），並由臺灣板橋地方法院檢察署檢察官以89
    年度毒偵字第3024號提起公訴，於90年5 月14日，經本院90
    年度易緝字第51號刑事判決判處有期徒刑5 月確定，復於91
    年間，因施用毒品案件，經本院以91年度毒聲字第1191號裁
    定令入戒治處所施以強制戒治，於92年9 月27日執行完畢釋
    放出所，該次施用毒品犯行並由臺灣板橋地方法院檢察署檢
    察官以91年度毒偵緝字第470 、471 號提起公訴後，經本院
    以前開92年度簡字第14號刑事判決判處有期徒刑6 月確定，
    此有臺灣高等法院被告前案紀錄表1 份附卷足憑，而依92年
    7 月9 日新修正之毒品危害防制條例刪除二犯及三犯之規定
    ，一改修法前繁雜之處遇程序，僅將施用毒品者簡化區分為
    初犯、再犯，並認施用毒品者係屬病患性犯人，以觀察、勒
    戒戒除其身癮，並以強制戒治去除其心癮。經觀察、勒戒或
    強制戒治執行完畢釋放後，若係5 年後再犯該條例第10條施
    用毒品罪者，與同條例第20條第1 項、第2 項關於「初犯」
    之處理方式相同，檢察官應先聲請法院裁定令被告入勒戒處
    所觀察、勒戒，並視有無繼續施用毒品傾向，決定應予釋放
    、為不起訴之處分，或應聲請法院裁定令入勒戒處所強制戒
    治；若係5 年內「再犯」同條例第10條施用毒品罪者，依同
    條例第23條第2 項規定，檢察官則應依法追訴。觀諸該條例
    第20條第3 項之修正理由：「觀察、勒戒或強制戒治5 年後
    再犯者，顯見前所實施之觀察、勒戒或強制戒治已足以遮斷
    其施用毒品之癮，為期自新及協助其戒除毒癮，對此5 年後
    再犯者，爰明定仍適用初犯之規定，先經觀察、勒戒、強制
    戒治之程序」及同條例第23條第2 項之修正理由：「為配合
    簡化施用毒品犯之刑事處遇程序，並鑑於經觀察、勒戒或強
    制戒治執行完畢釋放後5 年內再犯者，其再犯率甚高，原據
    以實施之觀察、勒戒及強制戒治既已無法收其實效，自應施
    以刑事處遇」，顯然如施用毒品者係前經觀察、勒戒或強制
    戒治等治療程序執行完畢5 年後，始再施用毒品之「初犯」
    ，因前所執行之觀察、勒戒或強制戒治已足收戒除毒癮之效
    ，自應重新執行觀察、勒戒或強制戒治等治療程序，並於治
    療程序執行完畢後，由檢察官為不起訴處分，毋庸對之追訴
    處罰；反之，在「再犯」之情形，因其先前所為治療程序顯
    未能收戒斷毒癮之效，且考量施用毒品者之再犯率偏高，乃
    簡化其刑事處遇程序，而逕予追訴處罰，不再施以治療程序
    。參酌上開立法理由，修正毒品危害防制條例就施用毒品者
    ，祇於「初犯」及「5 年後再犯」二種情形，有其追訴條件
    之限制，即須於初犯經觀察、勒戒或強制戒治釋放後，5 年
    內均無施用毒品之行為，始能認其前所實施之觀察、勒戒或
    強制戒治已足遮斷毒癮，而得於5 年後再犯時，再予適用初
    犯之規定，重行觀察、勒戒等程序。倘5 年內已經再犯，被
    依法追訴處罰，縱其第三次（或第三次以上）施用毒品之時
    間在初犯釋放5 年以後，即與「5 年後再犯」之情形有別，
    且因已於「5 年內再犯」，顯見其再犯率甚高，原實施觀察
    、勒戒或強制戒治，已無法收其實效，而無5 年戒斷期之存
    在，自無再經觀察、勒戒及強制戒治之必要，應由檢察官逕
    行起訴，始符新法修正之本旨（參照最高法院95年度台非字
    第59號、第65號判決、最高法院95年度第7 次刑事庭會議決
    議、97年度第5 次刑事庭會議決議、最高法院97年度台上字
    第6462號、97年度台非字第527 號、第506 號、第484 號、
    第478 號、423 號、405 號刑事判決），是被告前因施用毒
    品案件，於觀察、勒戒、強制戒治執行完畢釋放後，於5 年
    內因施用毒品，嗣經觀察、勒戒、強制戒治及判決處刑確定
    業如前述，揆諸上開說明，被告本件施用毒品之行為，自與
    毒品危害防制條例第20條第3 項所規定「5 年後再犯」之情
    形不合，檢察官就之提起公訴，自屬有據。
三、從而，本案事證已臻明確，被告犯行洵堪認定，自應依法論
    科。
四、核被告甲○○所為，係犯毒品危害防制條例第10條第1 項之
    施用第一級毒品罪、毒品危害防制條例第10條第2 項之施用
    第二級毒品罪。被告施用前持有第一級毒品海洛因、第二級
    毒品甲基安非他命之低度行為各為其施用之高度行為所吸收
    而不另論罪。查被告曾因竊盜案件，於91年12月31日，經臺
    灣臺北地方法院以91年度簡字第4502號刑事簡易判決判處有
    期徒刑6 月，92年1 月27日判決確定；又因違反毒品危害防
    制條例案件，於92年5 月26日，經本院以92年度簡字第14號
    刑事簡易判決判處有期徒刑6 月確定；又因竊盜案件，於92
    年7 月25日，經本院以92年度訴字第671 號刑事判決判處有
    期徒刑6 月，92年8 月25日判決確定。上開罪刑，於93年3
    月24日，經本院以93年度聲字第493 號裁定應執行有期徒刑
    1 年4 月確定，刑期起算日期為92年9 月27日，指揮書原載
    執行完畢日期為94年1 月26日，縮刑期滿日期為94年1 月2
    日，此有臺灣高等法院被告前案紀錄表在卷可稽，其受徒刑
    之執行完畢後，5 年以內故意再犯有期徒刑以上本案之罪，
    應依刑法第47條第1 項之規定各論以累犯，並依法加重其刑
    。被告一施用行為同時觸犯上開2 罪名，應依刑法第55條之
    規定，從一重之毒品危害防制條例第10條第1 項之施用第一
    級毒品罪處斷（起訴書認應分論併罰，容有未洽）。爰審酌
    被告施用毒品，足以戕害其身心，滋生其他犯罪，惡化治安
    ，嚴重損及公益，且被告曾因施用毒品案件，業經觀察、勒
    戒、強制戒治及判決處刑執行完畢，仍未戒斷其施用毒品之
    惡習，竟再為本件施用毒品犯行，顯見其不思悔改，惟考量
    施用毒品行為於本質上係屬自我戕害行為，反社會性之程度
    應屬較低及其犯罪後於本院審理中坦承犯行，態度尚佳等一
    切情狀，量處如主文所示之刑，以資懲儆。
據上論斷，依刑事訴訟法第273 條之1 第1 項、第299 條第1 項
前段，毒品危害防制條例第10條第1 項、第2 項、第23條第2 項
，刑法第11條前段、第47條第1 項、第55條，判決如主文。
本案經檢察官王家春到庭執行職務。
中    華    民    國    98    年    5     月    27    日
                  刑事第十一庭  法  官  陳鴻清
以上正本證明與原本無異。
如不服本判決應於收受送達後10日內向本院提出上訴書狀。
                                書記官  江文彬
中    華    民    國    98    年    5     月    27    日
附錄本案論罪科刑法條全文：
毒品危害防制條例第10條：
施用第一級毒品者，處六月以上五年以下有期徒刑。
施用第二級毒品者，處三年以下有期徒刑。


司法院資訊處製作；財團法人民間司法改革基金會備份。
